【裁判字號】    89,交上易,29
【裁判日期】    890229
【裁判案由】    過失致死
【裁判全文】
臺灣高等法院臺中分院刑事判決                    八十九年度交上易字第二九號
    上  訴  人  臺灣苗栗地方法院檢察署檢察官
    被      告  甲○○
右上訴人因過失致死案件，不服台灣苗栗地方法院八十八年度交訴字第六四號，中華
民國八十八年十一月二十三日第一審判決（起訴案號：台灣苗栗地方法院檢察署八十
八年度偵字第四二八０號），提起上訴，本院判決如左：
      主  文
上訴駁回。
      事實及理由
一、本案經本院審理結果，認第一審判決認事用法及量刑均無不當，應予維持，並引
    用第一審判決書記載之事實、證據及理由（如附件）。
二、上訴意旨略以：原審認被告已與死者家屬和解，為緩刑之宣告固有所本。惟查本
    件刑度與公訴人求刑之刑度相去甚遠，且被告拒不履行和解條件，顯以和解為餌
    ，騙取法院輕判及緩刑宣告，故原判決科處之刑度太輕，尚有未合等語。
三、經查，被告與死者家屬和解後，已於八十九年一月十三日由國華產物保險股份有
    限公司將新台幣一百二十萬元匯入死者之妻劉快位於苗栗縣苑裡鎮農會之帳戶內
    ，此有被告所提出之存摺影本一份為證，被告顯已履行和解之條件。是原審審酌
    被告之過失程度、車禍所生之危害及犯後坦承犯行，已與者家屬達成和解等一切
    情狀，量處有期徒刑六月，並諭知易科罰之折算標準，且宣告緩刑三年，核無違
    誤。公訴人仍執前詞，指摘原判決不當，為無理由，應予駁回。
四、被告經合法傳喚，無正當之理由不到庭，爰不待其陳述逕行判決。
三、據上論斷，應依刑事訴訟法第三百七十三條、第三百七十一條、第三百六十八條
    ，判決如主文。
本案經檢察官乙○○到庭執行職務。
中      華      民      國     八十九     年      二      月   二十九   日
                                   臺灣高等法院臺中分院刑事第十庭
                                         審判長法  官  黃  永  泉
                                               法  官  蕭  廣  政
                                               法  官  蔡  名  曜
右正本證明與原本無異。
不得上訴。
                                               書記官  廖  來  信
中      華      民      國     八十九     年      三      月     一     日
                                                                        Ｄ
台灣苗栗地方法院刑事判決                          八十八年度交訴字第六四號
    公訴人  臺灣苗栗地方法院檢察署檢察官
    被  告  甲○○  男  十八歲（民國○○年○月○○日生）
                    身分證統一編號：Ｚ000000000號
                    住苗栗縣苑裡鎮南勢里七鄰九十三號
右列被告因過失致死案件，經檢察官提起公訴（八十八年度偵字第四二八０號），本
院判決如左：
    主  文
甲○○過失致人於死，處有期徒刑陸月，如易科罰金，以參佰元折算壹日，緩刑參年
。
    事  實
一、甲○○明知未領有駕駛執照不得駕車，竟於民國八十八年七月八日下午，無照騎
    乘車號ＭＹＯ─００一號重型機車，沿苗栗縣苑裡鎮○○路縣道路，由苑裡往南
    勢方向（起訴書誤為由東往西方向）行駛。同日晚上七時三十分許，行經該鎮○
    ○○○○里○○○路一０二之七號前時，應注意行車速度依標誌之規定，另汽車
    行駛時，駕駛人應注意車前狀況，並隨時採取必要之安全措施。當時之天氣雖下
    雨，但夜間有照明，路面無缺陷，亦無障礙物，視距良好，並無不能注意之情事
    。詎其應注意，並能注意，而疏未注意，以時速四十至六十公里之速度超速行駛
    ，且未注意車前狀況，並隨時採取必要之安全措施，致從後撞擊同方向行駛劉添
    所騎乘之腳踏車，使其人車倒地，受有腦挫傷出血及頭部外傷之傷害，並於同日
    晚上七時四十四分送醫急救後不治死亡。
二、案經苗栗縣警察局通霄分局報請臺灣苗栗地方法院檢察署檢察官相驗後，該署檢
    察官自動檢舉偵查起訴。
    理  由
一、訊據被告甲○○坦承有於右揭時地無照駕駛，且超速及未注意車前狀況致撞及劉
    添所騎乘之腳踏車，使其人車倒地，受有腦挫傷出血及頭部外傷之傷害，經送醫
    急救後不治死亡等情不諱，並有道路交通事故調查報告表、勘驗筆錄、相驗屍體
    證明書、驗斷書、現場及車損照片十七幀、劉添死亡照片五幀等在卷可證。且依
    前開照片可知，被告所騎乘之重型機車車頭塑膠板業已破裂，而劉添所騎乘之腳
    踏車車尾受損，若被告有注意車前狀況並隨時採取必要之安全措施，焉會自後撞
    及劉添所騎乘之腳踏車？足見被告之自白確與事實相符。按汽車駕駛人應領有駕
    駛執照始得駕車，違者除禁止其駕駛，扣留其車輛牌照外，並處以二千元以上四
    千元以下罰鍰，道路交通管理處罰條例第二十一條第一項第一款定有明文。又行
    車速度，依標誌之規定，另汽車行駛時，駕駛人應注意車前狀況，並隨時採取必
    要之安全措施，道路交通安全規則第九十三條第一項、第九十四條第三項分別定
    有明文。且汽車司機有隨時警戒前方，預防危險發生之義務（最高法院三十八年
    台上字第十六號判例參照）。本件車禍發生當時，天氣雖為雨天，但夜間有照明
    ，路面無缺陷，亦無障礙物，視距良好，有前開道路交通事故調查報告表在卷可
    稽。被告當時並無不能注意之情事，詎其應注意，並能注意，而不注意，竟無照
    駕駛，且超速、未注意車前狀況，並隨時採取必要之安全措施而肇事，其對車禍
    之發生應有過失，又劉添係因被告之撞及而致死，其因果關係至為明確。本件事
    證明確，被告犯行洵堪認定。
二、核被告所為，係犯刑法第二百七十六條第一項之過失致死罪。查被告無駕駛執照
    駕車，因而致人死亡，且依法應負刑事責任，併依道路交通管理處罰條例第八十
    六條第一項之規定加重其刑。爰審酌被告前無不良素行（有臺灣苗栗地方法院檢
    察署刑案資料查註紀錄表及本院被告全國前案紀錄表各一紙在卷可憑）、其過失
    之程度、車禍肇事所生之危害及犯後坦承犯行，已與被害人家屬達成調解願賠償
    新台幣（下同）一百二十萬元（有調解書一份在卷可證）等一切情狀，量處如主
    文所示之刑，並諭知易科罰金之折算標準。又公訴人雖具體求處被告有期徒刑一
    年六月，惟被告於本院審理時坦承犯行，且已與被害人家屬達成調解，被害人家
    屬並表示願原諒被告（見本院八十八年十一月七日筆錄），故本院認前揭求處過
    過重，附此敘明。又被告前未曾受有期徒刑以上刑之宣告，有前開被告前科表在
    卷可證，其因一時之疏失，致觸刑章，經此科刑教訓，當知戒慎，信無再犯之虞
    ，本院認其所受刑之宣告以暫不執行為適當，併宣告緩刑三年，以啟自新。
據上論斷，應依刑事訴訟法第二百九十九條第一項前段、刑法第二百七十六條第一項
、第四十一條、第七十四條第一款、道路交通管理處罰條例第八十六條第一項、罰金
罰緩提高標準條例第一條前段、第二條，判決如主文。
本案經檢察官陳佞如到庭執行職務。
中      華      民      國    八十八    年    十一    月      二十三    日
                                        臺灣苗栗地方法院交通法庭
                                            法  官  劉  興  浪
右正本證明與原本無異。
如不服本判決，應於判決送達後十日內向本院提出上訴狀（應附繕本），上訴於臺灣
高等法院臺中分院。
                                            書記官  劉  秋  雯
中      華      民      國    八十八    年    十一    月      二十三    日
附錄本案論罪科刑法條全文
刑法第二百七十六條第一項：
因過失致人於死者，處二年以下有期徒刑，拘役或二千元以下罰金。


司法院資訊處製作；財團法人民間司法改革基金會備份。
